【裁判字號】    92,自,343
【裁判日期】    920530
【裁判案由】    侵占
【裁判全文】
臺灣臺北地方法院刑事判決                          九十二年度自字第三四三號
    自  訴  人  丙○○○○客運有限公司  設台北市○○區○○路五二０號一樓
    代  表  人  甲○○
    被      告  乙○○
右列被告因侵占案件，經自訴人提起自訴，本院判決如左：
    主  文
乙○○無罪。
    理  由
一、自訴意旨略以：被告乙○○於民國九十年三月二十八日，在台北市○○路五二○
    號一樓，與自訴人丙○○○○客運有限公司訂定契約，租用車牌照號碼Ｈ二－六
    一九號營業小客車乙輛，雙方約定被告每日需繳納租金新台幣（下同）七佰元，
    每十日付款一次，詎被告將前開營業小客車駛出營業後，卻未按照契約履行，迭
    經自訴人催索，一再拖延，甚至避不見面，自訴人於九十二年四月七日以存證信
    函通知被告終止契約，請求返還車輛、車牌兩面及行照一枚，被告仍置之不理，
    迄今仍將該車占為己有，因認被告涉有刑法第三百三十五條第一項之侵占罪嫌云
    云。
二、按犯罪事實應依證據認定之，無證據不得推定其犯罪事實。又不能證明被告犯罪
    者，應諭知無罪之判決，刑事訴訟法第一百五十四條、第三百零一條第一項分別
    定有明文。所謂認定犯罪事實之證據，係指足以認定被告確有犯罪行為之積極證
    據而言，該項證據自須適合於被告犯罪事實認定，始得採為斷罪資料，如未能發
    現相當證據，或證據不足以證明，自不能以推測或擬制之方法，為裁判基礎，最
    高法院二十九年度上字第三一○五號、四十年台上字第八六號判例可資參照。此
    外，刑法上之侵占罪，須持有人變易其原來之持有意思而為不法所有之意思，始
    能成立，如僅將持有物延不交還或有其他原因致一時未能交還，既缺乏主觀要件
    ，即難遽以該罪相繩，復有最高法院六十八年台上字第三一四六號判例足參。
三、本件自訴人指訴被告涉犯侵占上開車號Ｈ二─六一九號計程車一部之犯行，無非
    係以被告於九十年三月二十八日向自訴人租借得該營業小客車後，卻未按契約履
    行，迄今共積欠自訴人二十六萬四千餘元，且未將該營業小客車、車牌兩面及行
    照一枚歸還等情，及其所提出之營業小客車租賃合約書、郵局存證信函、汽車新
    領牌照登記書及被告之執業登記證、身分證、駕駛執照影本為其論據。
四、訊據被告固供承有於右揭時、地向自訴人承租車號Ｈ二─六一九號營業小客車一
    部，卻未按期給付租金之事實，惟堅決否認有何侵占之犯行，辯稱：伊因身體不
    適有段期間未開車營業，所以付不出租金，且本件租賃合約訂有「租送車條款」
    ，租至九十二年三月份，滿兩年後車子就歸伊所有，三月份之前伊每月都有打電
    話和自訴人連絡，自訴人同意緩期繳款；又並未收到存證信函，不知自訴人告伊
    侵占，本件實無侵占故意，且已將該車返還自訴人，並願意分期償還債務等語。
    對於被告上開辯解，自訴人於本院審理中陳稱：被告剛開始繳款正常，但後來陸
    續有拖欠的情況，被告於九十一年一月十一日至車行，將九十年十月十八前所應
    付的租金都繳清，被告最後一次給付租金是在九十一年十二月十七日一次繳交兩
    萬元，然被告那時尚積欠車行租金十九萬餘元等語；果爾，則被告於本件租賃關
    係存續中，已繳付十餘萬元之租金，倘被告自始即有假藉租車而侵占自訴人所有
    之營業小客車之犯意，斷無在已先行繳付十餘萬元之租金後，再將前開車輛據為
    己有之理，況自訴人亦陳明：被告於九十二年三月以前都有與其保持聯絡等語，
    再參酌本件租賃合約書訂有「租送車條款」，即本件合約書內容第三條規定，自
    民國九十年三月二十九日起至九十二年三月二十八日止（共計二十四個月），若
    乙方（指乙○○）無違約行為，則該車體產權歸乙方所有，有該營業小客車租賃
    合約書一件附卷可稽，尤見被告自始應無意圖不法所有之侵占犯意，否則豈有於
    繳付近半期限之租金後始放棄合法取得該車之機會？此由被告於九十一年十二月
    十七日仍至車行繳付兩萬元之欠租，且於九十二年三月前都與自訴人保有聯繫等
    情觀之，益足證之；綜上各情，參以被告現已將該車返還自訴人，並願意分期償
    還欠款等情，自堪認被告所辯非惡意侵占自訴人所有營業小客車一節，洵與事實
    相符，堪以採信，本件尚難僅憑被告遲未還車、積欠車租，即率爾認定被告有侵
    占犯意，是被告所為核與刑法侵占罪之構成要件尚屬有間，縱令其遲未返還前開
    車輛或未依約支付租金屬實，亦係屬民事債務不履行之問題，無從逕認被告有侵
    占之犯行。此外復查無其他積極證據足資證明被告有自訴意旨所指之侵占情事，
    揆諸前開說明，本件不能證明被告犯罪，自應為其無罪之諭知。
五、據上論斷，應依刑事訴訟法第三百四十三條、第三百零一條第一項，判決如主文
    。
中    華      民      國      九十二      年    五    月    三十        日
                                      臺灣臺北地方法院刑事第六庭
                                          法    官    吳  孟  良
右正本證明與原本無異。
如不服本判決，應於判決送達後十日內向本院提出上訴狀(應抄附繕本)。
              書 記 官    田  華  仁
中    華      民      國      九十二      年    六    月    二          日


司法院資訊處製作；財團法人民間司法改革基金會備份。
